【裁判字號】    97,消債抗,7
【裁判日期】    970919
【裁判案由】    更生事件
【裁判全文】
臺灣臺北地方法院民事裁定             97年度消債抗字第7號
抗  告  人  甲○○
上列抗告人因消費者債務清理條例事件聲請更生，對於中華民國
97年5 月15日本院97年度消債更字第30號裁定，提起抗告，本院
裁定如下：
    主  文
抗告駁回。
抗告程序費用新臺幣壹仟元由抗告人負擔。
    理  由
一、抗告意旨略以：抗告人前於民國95年6 月10日以書面向最大
    債權金融機構請求共同協商債務清償方案，因銀行方面態度
    強硬，不得不同意每月繳納費用新臺幣（下同）1 萬9, 637
    元之協商條件。然因景氣不佳工作機會銳減，抗告人每月收
    入約3 萬4,000 元，實無足支應每月必要支出，無力繼續履
    行原協商條件，顯非可歸責於己之事由，遂提出更生聲請。
    詎原審竟以抗告人距離戶籍所在地甚近之處另行租屋並無必
    要，抗告人子女尚有其餘親屬可任扶養義務，就部分支出未
    能提出適當證明，亦未補正以實其說與協商時收入狀況與本
    件聲請時未有不同，抗告人選擇於債清條例施行後刻意毀諾
    藉以聲請更生有違誠信為由，認抗告人尚乏不可歸責於己致
    履行顯有重大困難之情形。然觀抗告人業已出嫁且家中人口
    數眾多，實有另行租屋之必要。其設籍「台北市○○區○○
    街1 段9 巷1 號3 樓」處亦係因房東不允抗告人等設籍於租
    賃地點即「台北市○○區○○街1 段9 巷22弄1 號3 樓」，
    故向娘家借籍所致；且抗告人子女梁靖嘉、梁宥銨之其他扶
    養義務人，或係工作收入不穩定，或係年齡甚長，已無工作
    收入，均欠缺扶養能力；抗告人亦針對租金支出、電話費、
    安親費、小孩補習費、水電瓦斯費等費用提出相關支出證明
    予以佐證，至於部分雜費及伙食費支出，則無單據可以提出
    等，堪認抗告人已竭力清償，且係因不可歸責於己之故，方
    無法繼續依協商條件履行，當應准予抗告人更生之聲請，始
    為妥適，為此爰依法提起抗告，請求廢棄原裁定等語。
二、按債務人對於金融機構因消費借貸、自用住宅借款、信用卡
    或現金卡契約而負債務，在聲請更生或清算前，應提出債權
    人清冊，以書面向最大債權金融機構請求協商債務清償方案
    並表明共同協商之意旨，消費者債務清理條例第151 條第1
    項定有明文。次按債務人與金融機構協商成立者，不得聲請
    更生或清算，但因不可歸責於己之事由，致履行顯有重大困
    難者，不在此限；本條例施行前，債務人依金融主管機關協
    調成立之中華民國銀行公會會員辦理消費金融案件無擔保債
    務協商機制與金融機構成立之協商，準用前項之規定，消費
    者債務清理條例第151 條第5 項、第6 項分別定有明文。又
    聲請更生或清算不合程式或不備其他要件者，法院應以裁定
    駁回之，但其情形可以補正者，法院應定期間先命補正，復
    為同條例第8 條所明定。依其立法理由可知，債務清償方案
    成立後，固由債務人按其條件履行，惟需於其後發生情事變
    更，在清償期間收入或收益不如預期，致該方案履行困難甚
    或履行不能，因不可歸責於己，始能聲請更生或清算，此項
    規定旨在避免債務人任意毀諾已成立之協商，濫用更生或清
    算之裁判上債務清理程序，蓋以債務清償方案係經當事人行
    使程序選擇權所為之債務清理契約，債務人應受該成立之協
    議所拘束，債務人既已與金融機構協商成立，如認該協商方
    案履行有其他不適當情形，自仍應再循協商途徑謀求解決。
三、經查：本件抗告人主張其毀諾之原因，係因每月收入扣除支
    出後，已不足支應生活費用云云，然聲請人月入約3 萬4000
    元，自95年6 月10日起至97年4 月10日止，共計23期均如期
    還款，已難謂其收入扣除支出已不足支應生活費用；況抗告
    人對其經濟狀況、家庭收支情形應知之綦詳，理應於協商時
    評估可否履行協商條件之情事，抗告人當時盱衡其經濟狀況
    ，猶簽署協商協議書，同意最大債權銀行即中國信託商業銀
    行股份有限公司之無擔保債務還款計畫，縱因薪資收入扣除
    支出後不敷償還，亦屬聲請人於協商時可得預見，自不得再
    以銀行態度強硬，乃勉力接受協商條件等語置辯。遑論抗告
    人自承每月支出費用包括電話費4000元、安親班5000元、小
    孩補習費6400元等，上開費用是否確屬必要支出，殊非無斟
    酌餘地。此外，抗告人復未舉證證明其於協商成立後有何經
    濟狀況重大變更，相較抗告人協商時收入與本件聲請時並無
    顯著降低情形，難認有何不可歸責於抗告人之事由，致履行
    協商顯有重大困難之情形而毀諾，自應駁回抗告人更生之聲
    請。從而，原審裁定駁回抗告人更生之聲請，核無違誤，抗
    告意旨猶執前詞，指摘原裁定不當，求予廢棄另為裁定，為
    無理由，應予駁回。
四、據上論結，本件抗告為無理由，依消費者債務清理條例第15
    條，民事訴訟法第495條之1第1項、第449條第1項、第95條
    、第78條，裁定如主文。
中    華    民    國    97    年    9     月    19    日
              民事第五庭  審判長法  官  薛中興
                                法  官  熊誦梅
                                法  官  胡宏文
上為正本係照原本作成
本件不得抗告
中    華    民    國    97    年    9    月    19    日
                                書記官  曾寶生


司法院資訊處製作；財團法人民間司法改革基金會備份。
